臺灣高等法院臺南分院交通事件裁定　一００年度交抗字第一二一號
抗告人即
受處分人　一億交通有限公司
法定代理人　張文雄
上列抗告人因違反道路交通管理處罰條例案件，不服臺灣臺南地
方法院中華民國一○○年九月三十日所為裁定（一○○年度交聲
字第五一四號），提起抗告，本院裁定如下：
    主    文
抗告駁回。
    理    由
一、抗告意旨略以：抗告人所有半拖車有貨物稅、發票稅、銅牌
    ，而一般市面上相同車輛均未沒入；且現在全國同型車輛千
    台以上在公路上行駛，未被沒入，郤針對抗告人半拖車沒入
    ，有違平等原則，為此提出抗告云云。
二、按汽車有未領用牌照行駛者，處汽車所有人新臺幣三六○○
    元以上一○八○○元以下罰鍰，並禁止其行駛；前項第一款
    中屬未依公路法規定取得安全審驗合格證明之車輛並沒入之
    ，道路交通管理處罰條例第十二條第一項第一款、第二項前
    段定有明文。次按汽車及電車均應符合交通部規定之安全檢
    驗標準，並應經車輛型式安全檢測及審驗合格，取得安全審
    驗合格證明書，始得辦理登記、檢驗、領照，公路法第六十
    三條第一項定有明文。而依車輛型式安全審驗辦法第二條第
    一款：「車輛型式安全審驗：指車輛申請新領牌照前，對其
    特定車型之安全及規格符合性所為之審驗。」第三條：「國
    內車輛製造廠．．，其製造．．之車輛，應經檢測機構或審
    驗機構依交通部所定車輛安全檢測基準檢測並出具安全檢測
    報告，並向審驗機構申請辦理車輛型式安全審驗合格且取得
    安全審驗合格證明書後，始得向公路監理機關辦理新領牌照
    登記、檢驗、領照。」第五條：「車輛型式安全審驗之申請
    者資格如下：一、國內製造之完成車，為製造廠。」又按汽
    車牌照包括號牌、行車執照及拖車使用證，為行車之許可憑
    證，由汽車所有人向公路監理機關申請登記，道路交通安全
    規則第八條第一項復有明文。末按行政機關為行政行為，非
    有正當理由，不得為差別待遇，固為行政程序法第六條所揭
    示之平等原則，惟此係指合法之平等，不包括「違法之平等
    」，行政法院九十三年判字第一三九二號判例亦同此旨，即
    主張平等原則之基礎事實應為合法，受處分之相對人不得要
    求行政機關為不法行政行為之平等。
三、經查：
(一)抗告人所有之半拖車，附掛於第三人通坤交通股份有限公司
    所有之車牌號碼三○六─ＺＦ號營業貨運曳引車，於一○○
    年四月二十三日一○時三十分許，經張文雄駕駛行經國道一
    號高速公路北上三一三．六公里處時，因上開半拖車未領用
    牌照，且未依公路法規定取得安全審驗合格證明，並使用抗
    告人所有之他車牌照（車牌號碼ＲＡ─Ｈ五號）行駛之違規
    行為，經舉發機關警員製單舉發，嗣經原處分機關依法裁處
    車輛沒入等情，有內政部警政署國道公路警察局一○○年四
    月二十三日公警局交字第Ｚ00000000號舉發違反道
    路交通管理事件通知單、拖車車籍查詢資料、汽車車籍查詢
    資料、原處分機關100年7月1日嘉監南字第裁74-Z00000000
    號裁決書各一份及舉發採證照片十三幀在卷可稽，且為抗告
    人所不爭執，違規事實明確。
(二)抗告人抗告稱：抗告人該半拖車有貨物稅、發票稅、銅牌，
    一般市面上相同車輛在公路上行駛，未被沒入，郤針對抗告
    人半拖車沒入，有違平等原則云云。然抗告人被沒入之半拖
    車，固據抗告人於原審提出財政部臺灣省南區國稅局拖車出
    廠與貨物稅完稅照證、製造半拖車之省輝工業股份有限公司
    出具統一發票、出廠銅牌（見原審卷第四至六頁）。然抗告
    人欲使用該半拖車，依公路法第六十三條第一項規定，應經
    車輛型式安全檢測及審驗合格，取得安全審驗合格證明書，
    辦理登記、檢驗、領照，領有車牌號碼之牌照始能行駛。又
    依車輛型式安全審驗辦法第二條第一款、第三條、第五條規
    定，須由國內製造完成之製造廠，向審驗機構申請辦理車輛
    型式安全審驗合格且取得安全審驗合格證明書後，始得向公
    路監理機關辦理新領牌照登記、檢驗、領照。抗告人使用之
    半拖車，未由製造廠省輝工業股份有限公司申請辦理車輛型
    式安全審驗合格及取得安全審驗合格證明書，亦未能申領半
    拖車之牌照，郤掛用他車牌照（車牌號碼ＲＡ─Ｈ五號）行
    駛，違規行為明確，核與抗告人有無該半拖車之貨物稅、發
    票稅、銅牌尚無關係，即抗告人抗告有該半拖車之貨物稅、
    發票稅、銅牌，該半拖車仍無法行駛。至抗告人所指一般市
    面上相同車輛在公路上行駛，應係領有牌照行駛，始未被警
    察單位沒入，尚與抗告人上開情狀不符。按未依公路法規定
    取得安全審驗合格證明之車輛，道路交通管理處罰條例第十
    二條第二項前段規定，應沒入之。原處分機關依道路交通管
    理處罰條例第十二條第一項第二款規定，裁處將車輛沒入，
    自屬依法有據。另所謂平等原則係指「合法的平等」，倘他
    人有違規行為未被舉發，則不能主張自己違規行為被舉發，
    有違平等原則。抗告人援引一般市面上相同車輛在公路上行
    駛，未被沒入，郤對抗告人半拖車沒入，認有違平等原則，
    顯誤解法則。況抗告人曾於九十八年間，駕駛未領用牌照及
    取得安全審驗合格證明之半拖車行駛之違規行為經舉發，經
    裁處沒入半拖車，抗告人提起聲明異議，亦經原審九十八年
    度交聲字第一一八九號裁定駁回異議確定，有上開裁定在卷
    可稽（見原審卷第七十四頁），足認抗告人對於半拖車未取
    得安全審驗合格證明，且未領牌照，而於道路上行駛係為違
    規行為，已有認識，尚非初犯。抗告人自不應再為本件違規
    行為，然抗告人執意為之，致使所有半拖車經裁處沒入，自
    可歸責於抗告人。抗告人上開抗告，自不足採。
(三)綜上所述，抗告人所有之半拖車，於上揭時、地，未領用牌
    照行駛且未依公路法規定取得安全審驗合格證明之違規行駛
    ，原處分機關依道路交通管理處罰條例第十二條第二項前段
    規定，裁處車輛沒入，自屬依法有據。原審認原處分機關裁
    處車輛沒入，並無不當，裁定駁回抗告人之異議。本院經核
    原審裁定，認事用法，尚無不合。抗告人提起抗告，指摘裁
    定不當，為無理由，應予駁回。
四、據上論斷，應依道路交通案件處理辦法第二十六條，刑事訴
    訟法第四百一十二條，裁定如主文。
中    華    民    國    100   年    11    月    11    日
                  刑事第一庭審判長法官  茆  臺  雲
                                  法官  陳  義  仲
                                  法官  蔡  長  林
以上正本證明與原本無異。
不得再抗告。
                                書記官  李  培  薇
中    華    民    國    100   年    11    月    11    日